臺灣高等法院花蓮分院刑事判決　　　　 96年度上訴字第136號
上　訴　人
即　被　告　甲○○
　　　　　　乙○○
前二人共同
選任辯護人　邱聰安律師
上列上訴人因違反槍砲彈藥刀械管制條例等案件，不服臺灣臺東
地方法院95年度訴字第182號中華民國96年3月1日第一審判決（
起訴案號：臺灣臺東地方法院檢察署95年偵字第774號），提起
上訴，本院判決如下：
    主  文
原判決關於甲○○、乙○○部分撤銷。
甲○○共同未經許可，持有土造霰彈獵槍，累犯，處有期徒刑參
年肆月，併科罰金新臺幣參拾萬元，罰金如易服勞役，以新台幣
貳仟元折算壹日；扣案之土造霰彈獵槍壹把 ( 槍枝管制編號
0000 000000號)、制式霰彈拾伍顆、改造霰彈貳拾參顆、番刀參
把、蓄電瓶及頭燈各壹個、藍色帆布袋壹只、黑色霹靂包壹只、
臺灣長鬃山羊屍體參隻、臺灣水鹿屍體壹隻沒收。
乙○○共同未經許可，持有土造霰彈獵槍，處有期徒刑壹年柒月
，併科罰金新臺幣壹拾伍萬元，罰金如易服勞役，以新台幣貳仟
元折算壹日，緩刑伍年。扣案之土造霰彈獵槍壹把 (槍枝管制編
號0000000000 號)、制式霰彈拾伍顆、改造霰彈貳拾參顆、番刀
參把、蓄電瓶及頭燈各壹個、藍色帆布袋壹只、黑色霹靂包壹只
、臺灣長鬃山羊屍體參隻、臺灣水鹿屍體壹隻沒收。
    事  實
一、甲○○為江安美之姊夫，得知江安美拾獲具殺傷力之土造霰
    彈獵槍乙把及制式、土造霰彈數十顆，竟與江安美、邱勇武
    、乙○○等人共同基於以上開槍、彈非法獵捕、宰殺保育類
    野生動物之犯意聯絡，然恐槍、彈遭人發現，先由江安美攜
    帶上開槍、彈及甲○○所有之番刀1把 (非屬槍砲彈藥刀械
    管制條例所指之刀），邱勇武持其所有之番刀2把、蓄電瓶
    及頭燈各1個，於民國 (下同)95 年2月24日下午，走小路至
    行政院農業委員會林務局臺東林區管理處 (下稱臺東林管處
    ) 管理之延平事業區第20林班地（下稱上開林班地）25公里
    處等候，甲○○則於同日晚間7時許，自家中駕駛其所有車
    號7S-4631號白色吉普車搭載乙○○，至上開林班地25公里
    處與江安美、邱勇武會合。江安美於車內留下數顆霰彈後，
    即與邱勇武攜帶上開槍、彈及番刀3把入山獵捕、宰殺保育
    類野生動物，甲○○、乙○○則留在上開林班地25.5公里處
    接應及搬運，彼4人均明知臺灣長鬃山羊、臺灣水鹿業經行
    政院農業委員會列為應予保育之珍貴稀有野生動物，非於族
    群量逾越環境容許量，或經主管機關許可供學術研究或教育
    目的，不得予以獵捕、宰殺，竟基於共同之犯意在該地區接
    續獵捕野生動物，共獵得珍貴稀有未逾越環境容許量且未經
    主管機關許可供學術研究或教育目的之保育類野生動物臺灣
    長鬃山羊3隻、臺灣水鹿1隻，一般類野生動物大鼯鼠1隻得
    手，再以所攜番刀，宰殺並取出獵物內臟後搬運上車，於翌
    (25)日凌晨5時50分許，行抵上開林道約3公里處為預伏之員
    警當場查獲，並扣得土造獵槍1把、制式霰彈15顆、改造霰
    彈25顆、番刀3把、蓄電瓶及頭燈各1個、藍色帆布袋1只、
    黑色霹靂包1只、臺灣長鬃山羊屍體3隻、臺灣水鹿屍體1隻
    及大鼯鼠屍體1隻。
二、案經臺東縣警察局臺東分局移請臺灣臺東地方法院檢察署檢
    察官偵查起訴。
    理  由
一、證據能力部分
（一）按被告以外之人於審判外之陳述，雖不符刑事訴訟法第15
      9條之1至第159條之4之規定，但經當事人於審判程序同意
      作為證據，法院審酌該言詞陳述或書面陳述作成時之情況
      ，認為適當者，亦得為證據。當事人、代理人或辯護人於
      法院調查證據時，知有同法第159條第1項不得為證據之情
      形，而未於言詞辯論終結前聲明異議者，視為有前項之同
      意，同法第159條之5規定甚明。經查，被告及其辯護人對
      於共同被告江安美、邱勇武於警詢、偵查及證人戴百勝、
      龔昭慶於偵查中之供述均無意見，依上開規定，彼四人上
      開之供述均有證據能力。
（二）內政部警政署刑事警察局95年6月2日刑鑑字第0950034381
      號槍彈鑑定書1份，係該局依檢察機關概括授權囑託執行
      鑑定職務所出具之書面鑑定報告，依刑事訴訟法第15 9條
      第1項及同法第208條第1項準用同法第206條第1項之規定
      ，為傳聞法則之例外，得作為證據。
二、認定被告犯罪之理由及證據
    訊據被告甲○○、乙○○固坦承於95年2月24日晚間以吉普
    車至上開林班地25公里處載運江安美，並於25日凌晨5時50
    分許，在3公里處為警查獲，並扣得事實欄之物，惟均否認
    犯行，被告甲○○辯稱: 江安美於95年2月23日邀其於24日
    晚上去山上載她，事先不知江安美與邱武勇攜槍至山區打獵
    乙事云云，被告乙○○亦辯稱: 當日係受甲○○之邀，同乘
    吉普車去山上接朋友，不知有打獵乙事，且當晚伊糖尿病發
    作，天又下雨，甲○○之吉普車沒有帳篷，雨會潑進去，他
    扶我到石壁凹處躲雨，森林警察隊員警戴百勝才沒有發現我
    們二人在車上云云。經查：
（一）前揭持土造獵槍及子彈至上開林班地非法獵捕、宰殺保育
      類野生動物臺灣長鬃山羊屍體3隻、臺灣水鹿屍體1隻及大
      鼯鼠屍體1隻之事實，業經共同被告江安美、邱勇武（均
      已判決確定）於偵、審中坦承不諱，復有臺東縣政府查獲
      非法獵捕野生動物活體、屍體證物領據、臺東林管處查獲
      林政案件會勘紀錄、現場跡證蒐集紀錄清單、臺東林管處
      延平事業區第17-22林班地形圖（以上見警卷第36-39頁）
      、行政院農業委員會特有生物研究保育中心保育資訊專欄
      網站保育類野生動物名錄列印單 (核交偵卷第3頁)、財團
      法人臺灣環境資訊協會環境資訊中心網站有關臺灣長鬃山
      羊、臺灣水鹿資料及現場照片30幀附於偵查卷可查（偵卷
      第25-44、46-60頁），並有土造獵槍1把 (槍枝管制編號:
      0000000000號)、制式霰彈15顆、改造霰彈25顆、番刀3把
      、蓄電瓶及頭燈各1個、藍色帆布袋1只、黑色霹靂包1只
      、臺灣長鬃山羊屍體3隻、臺灣水鹿屍體1隻及大鼯鼠屍體
      1隻扣案可證，而土造獵槍1把 (槍枝管制編號:000000000
      0號)、制式霰彈15顆、改造霰彈25顆，經送鑑定結果均具
      有殺傷力，有內政部警政署刑事警察局95年6月2日刑鑑字
      第0950034381號槍彈鑑定書附卷可憑（偵卷第78頁至第81
      頁)，此部分事實應堪認定。
（二）證人即森林警察隊員警戴百勝於偵查中證稱：「24日晚上
      11時左右發現白色吉普車停在那邊，在車上發現彈殼，車
      上無人，我們再往前走不到500公尺，在走時發現前面有
      燈光，我們蹲下來，隔5分鐘聽到對面山區傳來槍聲，對
      面山區繞過山溝約需6公里，我們警力不足，就請臺東分
      局支援，他們來了我們就上去埋伏，約5時50分發現吉普
      車下來，吉普車有看到我們就倒車150公尺，我們向前追
      查，就在車上查獲，他們四人都在車上」等語（偵卷第73
      、74頁）。於原審審理時亦證稱：「 (請陳述當時查獲的
      過程?) 當時巡邏勤務為關山線，在巡視的過程中，因為
      山區有下雨，然後就發現有輪胎的痕跡，巡邏到20林班地
      的時候，發現有吉普車，前往25公里處聽到有槍聲，當時
      因為人力不足，就請臺東分隊支援，等到警力支援到達之
      後，我們就到山區埋伏，然後到3公里處才將在庭被告查
      獲逮捕。」、「我大約是在晚上的10點多發現輪胎痕，延
      續16公里後才看到吉普車，我們就在25公里處停車，往吉
      普車內觀察一下，在車內的右前座發現子彈，吉普車上沒
      人，因為路坍方車子無法往前行，用步行走到林道25.5公
      里處，聽到槍聲及看到燈光，然而從開車到步行的地方，
      並沒有看到任何人，只好步行往回走下山。」、「 (問:
      你聽到槍聲及看到燈光你如何處理?) 當時因為我們人力
      不足，所以我們就把車子開下山，並聯絡我們本部請求支
      援。」、「在25日凌晨3點左右，在3公里的地方看到甲○
      ○之吉普車，他們有倒車大約100到150公尺，然後我們就
      往前追，他們的車子被卡住而停住，我們就表示我們是警
      察人員，並喝令叫他們不要動，車內有邱勇武、江安美、
      乙○○及車上保育類的動物以及使用的工具、槍枝、番刀
      、照明燈」、「我在偵查中是說我有看到子彈，不是彈殼
      ，子彈跟彈殼是不一樣的」等語明確（原審卷第96、97、
      10 1頁）。核與證人即台東分局警員龔昭慶於偵查中所證
      : 「森林警察打電話給我們表示在延平山區有聽到槍聲，
      他們聽到4、5槍，要我們派員共同追查，我們到鹿鳴橋 (
      即林班路3公里處)約凌晨2點多，我們在路口埋伏，快天
      亮他們下來，森林警察對我們表示就是他們」、「森林警
      察戴百勝表示那部車11點就上去，他們執行巡邏有聽到槍
      聲，有去追查，因警力不足，要我們支援。」、「2點到5
      點間無其他車輛上山，攔下他們時，甲○○開車，乙○○
      坐在甲○○旁邊，女的坐後面，我們攔阻時，甲○○有倒
      車，槍在駕駛座後面腳踏板，在邱的腳下，子彈在甲○○
      腳下，用霹靂包裝起來，另外1包紅色塑膠袋裝霰彈，掉
      在車子左後方地上，槍有槍套。」等語相符 (偵卷第65頁
      至第67頁)。則證人戴百勝所述於2月24日晚間10點多時，
      於上開林班路發現輪胎痕跡後，循線至該路25公里處，看
      到被告甲○○所有之車號7S-4631號白色吉普車停在該處
      ，車上無人且留有霰彈數顆，再往前走約500公尺（25.5
      公里處），就發現前面有燈光，對面山區傳來槍聲，由林
      道到對面山區需繞過山溝約6公里距離，證人因警力不足
      ，遂下山請求支援，於援軍抵達後，約25日凌晨3點左右
      ，在林班路3公里處埋伏守候，終於5時50分許查獲被告等
      4 人，被告甲○○猶欲倒車逃逸，因車子卡在山坡而未得
      逞，並當場查獲槍、彈、保育類動物之事實，應信為真實
      。
（三）被告二人雖辯稱僅上山載江安美、邱勇武下山，事前不知
      其二人持槍獵捕保育類動物，與彼並無犯意之聯絡云云。
      然共同被告乙○○於警詢中供承：「甲○○說他的小姨子
      江安美在山上以陷阱捕獵野生動物，要去山上幫他搬運
      ，叫我陪他一起去」等語（警卷第24頁），已供承陪甲○
      ○上山是為搬運江安美捕獵之野生動物。再參以被告甲○
      ○於原審證稱「比較棕黑色的番刀即偵卷第58頁上面照片
      最左邊那一把是我的，那一天江安美跟我借番刀，然後叫
      我星期五晚上去載他下來」（原審卷166頁），可見甲○
      ○早知江安美要山上捕獵、宰殺野生動物，始將番刀借予
      江安美，被告二人辯稱不知情云云，委難採信。又甲○○
      於警詢中供稱：「其於24日19時許從家中開車出發到25公
      里處時，時間應該是晚間8、9時」（警卷第20頁），證人
      邱勇武於原審證稱「一般打獵都是晚上8、9點的時候」（
      原審卷第145頁），及江安美、邱勇武於警詢、原審均供
      稱甲○○、乙○○沒有與其一起上山打獵等語（警卷第3
      、11頁、原審卷第154頁），甲○○於偵查中供稱「我有
      搬獵物」（偵卷第69頁），及戴百勝前揭所證，於24日晚
      間11時許看到甲○○的吉普車子停在25公里處，車內無人
      僅有子彈數顆，往前走到25.5公里處，對面山區傳來槍聲
      4、5聲等語，邱勇武於原審亦稱槍聲可能是我與江安美的
      ，凌晨12時許我從山上下來，在馬路上看到被告二人，再
      走4、5分才看到車子，他們二人是在我們打獵的地方接我
      們等語（原審卷147、148、15 7頁），則甲○○於24日晚
      間7時許自家中開車搭載乙○○於8、9時到達上開林班地
      25 公里處時，與江安美、邱勇武會合後，江安美將數顆
      多餘之子彈留在甲○○之吉普車內，再持其他子彈及土造
      獵槍與邱勇武進入山中，於晚間11時許開槍獵殺野生動物
      ，被告二人於12時在林班路25.5公里接應、搬運之事實，
      要屬無疑，被告甲○○、乙○○既於晚間8、9時與江安美
      會合，由江安美留下部分子彈在甲○○車內，11點時有槍
      聲，12時又搬運獵物，其辯稱不知江安美持槍獵捕野生動
      物，孰能相信？所辯不足採信，被告二人與江安美、邱勇
      武有持槍獵捕野生動物之犯意聯絡，應可認定。
（四）被告甲○○、乙○○雖又辯稱，被告甲○○領有殘障手冊
      ，被告乙○○有糖尿病，無法負荷打獵等之山林活動，扣
      案之頭燈僅有1個，無法提供4人於深夜的山林中使用云云
      ，惟如上所述，山上打獵者僅江安美、邱勇武二人，頭燈
      1個已足夠，而被告甲○○、乙○○僅在25.5公里處等候
      、接應，不會造成身體過多之負荷，是上開所辯，不能為
      被告有利之認定，彼犯行堪為明確，應依法論科。
三、論罪科刑：
（一）核被告甲○○、乙○○2人所為，均係犯槍砲彈藥刀械管
      制條例第8條第4項未經許可，持有具殺傷力之土造獵槍罪
      、同條例第12條第4項未經許可持有子彈罪及野生動物保
      育法第41條第1項第1款、第2款未經許可獵捕、宰殺保育
      類野生動物罪。所犯未經許可持有具殺傷力之土造獵槍罪
      及未經許可持有子彈罪2罪間，係一行為同時持有槍、彈
      之想像競合犯，應從一重之未經許可持有具殺傷力之土造
      獵槍罪論處。該罪與未經許可獵捕、宰殺保育類野生動物
      罪間有方法結果之牽連關係，為牽連犯，應依修正前之刑
      法第55條從一重之持有土造獵槍罪處斷（被告行為後刑法
      已刪除第55條後段牽連犯之規定，則被告所犯上述各罪應
      依數罪併罰之規定分論併罰。比較新舊法之規定，修正前
      之規定自較有利於被告）。彼二人與共同被告江安美、邱
      勇武就上開犯行間有犯意聯絡及行為分擔，均為共同正犯
      。又被告甲○○於87年、90年間均曾違反槍砲彈藥刀械管
      制條例案件，分別經法院判處有期徒刑1年4月、1年確定
      ，後罪於91年10月26日執行完畢，有被告前案紀錄表1份
      可按，其受有期徒刑執行完畢後5年以內再故意犯本案法
      定刑為有期徒刑之罪，為累犯，應依刑法第47條第1項規
      定加重其刑。
（二）又被告乙○○係當日受甲○○之邀上山，並非自始共謀犯
      罪等情，業經甲○○、江安美、邱勇武證述在卷，其惡性
      較小，若科以最低度法定刑猶嫌過重，情輕法重，足以引
      起一般人之同情，是本院認被告乙○○所為，顯有堪資憫
      恕之處，爰依刑法第59條規定酌量減輕其刑（刑法第59條
      雖亦有修正，惟實務上認修正前後之意旨相同，不生新舊
      法律比較適用之問題，參酌最高法院95年度第21次刑事庭
      會議決議意旨，適用現行法規定）。
（三）爰審酌被告甲○○已有二次持槍之前科，猶不知悔改再犯
      ，犯後飾詞狡辯，態度不佳，被告乙○○隨甲○○上山，
      未實際操作槍枝獵殺野生動物，情節較輕等一切情狀，分
      別量處如主文所示之刑及併科罰金。
（四）又被告行為後，罰金易服勞役之折算標準業經修正，修正
      前刑法第42條第2項規定：「易服勞役以1元以上3元以下
      折算1日。但勞役期限不得逾6個月」。其折算標準，依修
      正前罰金罰鍰提高標準條例第2條前段規定（已刪除），
      就其原定數額提高為100倍折算1日，應以銀元300元折算1
      日，即新臺幣900元折算1日。修正後刑法第42條第3項則
      規定：「易服勞役以新臺幣1,000元、2,000元或3,000元
      折算1日。但勞役期限不得逾1年」。比較修正前、後規定
      ，折算日數之金額以新法較有利於被告，惟勞役期限規定
      新法卻不利於被告，然被告甲○○、乙○○併科罰金30萬
      元、15萬元部分，如以2000元折算1日，勞役期限為150日
      、75日，均未逾6個月，適用新法顯較有利於被告，爰依
      新法定其折算標準。
（五）被告乙○○雖曾因故意犯罪受有期徒刑之宣告，惟執行完
      畢後5年以內未曾因故意犯罪再受有期徒刑以上刑之宣告
      ，有其前科紀錄表可據，本院審其因一時好奇而隨甲○○
      上山，致觸法網，經此偵審教訓，當知警惕，信無再犯之
      虞，本院對其所宣告之刑以暫不執行為適當，爰宣告緩刑
      5年，以啟自新。
四、扣案之土造長管獵槍 (槍枝管制編號：0000000000號)1 把
    ，制式霰彈15顆、改造霰彈23顆 (另2顆因試射擊發而滅失)
    均具殺傷力，有上開槍彈鑑定書可佐，屬違禁物，且係被告
    等4人供獵殺保育類野生動物用之獵具，扣案之番刀3把、蓄
    電瓶及頭燈各1個、藍色帆布袋1只 (裝土造獵槍用)、黑色
    霹靂包1只 (裝子彈用)等物、均屬供犯罪所用之器具；臺灣
    長鬃山羊屍體3隻、臺灣水鹿屍體1隻均屬保育類野生動物，
    均應依野生動物保育法第52條第1項規定沒收之。扣案之大
    鼯鼠屍體1隻，乃屬一般野生動物，不在保護之列，自毋庸
    為沒收之諭知，附此敘明。
五、撤銷改判理由：(一)被告二人併科罰金部分，其易服勞役之折
    算標準，以新法之規定較有利於被告，原審仍適用舊法，自
    有未洽。(二)被告乙○○犯罪情節輕微，原審未以刑法第59條
    減刑，亦有未合。被告上訴否認犯罪，固無理由，惟原判決
    既有可議，自應撤銷改判。
據上論斷，應依刑事訴訟法第369條第1項前段、第364條、299條
第1項前段，槍砲彈藥刀械管制條例第8條第4項、第12條第4項，
野生動物保育法第41條第1項第1款、第2款、第52條第1項，刑法
第2條第1項前段、第11條前段、第28條、第47條第1項、第59條
、第42條第3項、第74條第1項第2款、修正前第55條，判決如主
文。
本案經檢察官孫小玲到庭執行職務。
中　　華　　民　　國　　96　　年　　9 　　月　　28　　日
                  審判長法  官  何方興
                        法  官  王紋瑩
                        法  官  林鳳珠
以上正本證明與原本無異。
如不服本判決，應於送達後10日內，向本院提出上訴狀。其未敘
述理由者，並應於提出上訴狀後10日內向本院補提理由狀 (須附
繕本)。
                        書記官  陳有信
中　　華　　民　　國　　96　　年　　9 　　月　　28　　日
附錄    本判決論罪科刑法條：
槍砲彈藥刀械管制條例第8條第4項
未經許可，持有、寄藏或意圖販賣而陳列第1項所列槍枝者，處3
年以上10年以下有期徒刑，併科新臺幣700萬元以下罰金。
槍砲彈藥刀械管制條例第12條第4項
未經許可，持有、寄藏或意圖販賣而陳列子彈者，處5年以下有
期徒刑，併科新台幣300萬元以下罰金。
野生動物保育法第41條第1項
有下列情形之一，處6月以上5年以下有期徒刑，得併科新臺幣20
萬元以上100萬元以下罰金：
一、未具第18條第1項第1款之條件，獵捕、宰殺保育類野生動物
    者。
二、違反第18條第1項第2款規定，未經中央主管機關許可，獵捕
    、宰殺保育類野生動物者。
三、違反第19條第1項規定，使用禁止之方式，獵捕、宰殺保育
    類野生動物者。
野生動物保育法第52條第1項
犯第40條、第41條、第42條或第43條第3項之罪，查獲之保育類
野生動物得沒收之；查獲之保育類野生動物產製品及供犯罪所用
之獵具、藥品、器具，沒收之。
